臺灣桃園地方法院民事判決　　　　　　　99年度訴字第1949號
原　　　告　許兆結原名為許兆.
被　　　告　許馨鐳
　　　　　　許祿嶺
兼上　1 人
法定代理人　康玉燕
被　　　告　許延亮
　　　　　　郭秋蘭
　　　　　　許凱鴻
　　　　　　許瑞鴻
　　　　　　許永鴻
上8 人共同
訴訟代理人　謝錫福律師
上列當事人間請求拆屋還地事件，本院於民國100 年6 月15日言
詞辯論終結，判決如下：
    主  文
被告應將附圖所示編號號四八五之一（一）、四八五（一）及四
八六（一）部分，面積分別為四十一、一百三十一及一平方公尺
，合計一百七十三平方公尺之土地上之建物拆除，並騰空遷讓，
將該土地返還原告及其他共有人全體。
被告應將附圖所示編號四八五（二）、四八六（二）部分，面積
分別為一○五及四十八平方公尺，合計一百五十三平方公尺之土
地上之建物拆除，並騰空遷讓，將該土地返還原告及其他共有人
全體。
被告應將附圖所示編號號四八四（一）、四八四之一（三）、四
八四之一（二）及四八四之一（一）部分，面積分別為七十三、
一百一十二、二十七及一平方公尺，合計二百一十四平方公尺之
土地上之建物拆除，並騰空遷讓，將該土地返還原告及其他共有
人全體。
訴訟費用由被告負擔。
本判決第一項於原告以新臺幣捌拾玖萬肆仟元為被告供擔保後，
得假執行。但被告如以新臺幣貳佰陸拾捌萬壹仟伍佰元為原告預
供擔保，得免為假執行。
本判決第二項於原告以新臺幣柒拾玖萬壹仟元為被告供擔保後，
得假執行。但被告如以新臺幣貳佰拾柒萬壹仟伍佰元為原告預
供擔保，得免為假執行。
本判決第三項於原告以新臺幣壹佰壹拾萬陸仟元為被告供擔保後
，得假執行。但被告如以新臺幣佰拾壹萬柒仟元為原告預供
擔保，得免為假執行。
    事實及理由
壹、程序方面：
    按訴狀送達後，原告不得將原訴變更或追加他訴。但請求之
    基礎事實同一者，不在此限。民事訴訟法第255 條第1 項但
    書第2 款定有明文。次按所謂請求之基礎事實同一，係指變
    更或追加之訴與原訴之主要爭點有其共同性，各請求利益之
    主張在社會生活上可認為同一或關連，而就原請求之訴訟及
    證據資料，於審理繼續進行在相當程度範圍內具有同一性或
    一體性，得期待於後請求之審理予以利用，俾先後兩請求在
    同一程序得加以解決，避免重複審理，進而為統一解決紛爭
    者，即屬之（最高法院95年度台上字第1573號判決意旨參照
    ）。經查，本件原告起訴聲明原為1.被告許游金治應將坐落
    桃園縣桃園市○○○段水汴頭小段486 地號土地上如附圖二
    所示A 部分所示之建物（門牌號碼為桃園縣桃園市○○路17
    77巷18號）拆除（面積及位置以地政機關實測為準），並騰
    空遷讓，將土地返還原告及其他共有人全體。2.被告康玉燕
    、許祿嶺、許馨鐳應將坐落桃園縣桃園市○○○段水汴頭小
    段482 、483 、486 地號土地上如附圖二所示B 部分所示之
    建物拆除（面積及位置以地政機關實測為準），並騰空遷讓
    ，將土地返還原告及其他共有人全體。3.康玉燕、許祿嶺、
    許馨鐳應將坐落桃園縣桃園市○○○段水汴頭小段484 、48
    4 之1 地號土地上如附圖二所示C 部分所示之建物拆除（面
    積及位置以地政機關實測為準），並騰空遷讓，將土地返還
    原告及其他共有人全體。嗣於民國100 年1 月18日追加許延
    亮、郭秋蘭、許凱鴻、許瑞鴻、許永鴻為被告及撤回對許游
    金治之起訴，並將聲明變更為1.被告（即上開當事人欄所載
    8 名被告）應將坐落桃園縣桃園市○○○段水汴頭小段486
    地號土地上如附圖二所示A 部分所示之建物（門牌號碼為桃
    園縣桃園市○○路1777巷18號）拆除（面積及位置以地政機
    關實測為準），並騰空遷讓，將土地返還原告及其他共有人
    全體。2.被告應將坐落桃園縣桃園市○○○段水汴頭小段48
    2、483 、486地號土地上如附圖二所示B 部分所示之建物拆
    除（面積及位置以地政機關實測為準），並騰空遷讓，將土
    地返還原告及其他共有人全體。3.被告應將坐落桃園縣桃園
    市○○○段水汴頭小段484、484之1 地號土地上如附圖二所
    示C 部分所示之建物拆除（面積及位置以地政機關實測為準
    ），並騰空遷讓，將土地返還原告及其他共有人全體。再者
    ，原告復於100年6 月7 日再將聲明變更為1.被告應將485、
    485 之1 、486 地號土地上如附圖三所示A 部分之建物拆除
    （面積共173 平方公尺），並騰空遷讓，將該土地返還原告
    及其他共有人全體。2.被告應將485、486地號土地上如附圖
    三所示B 部分之建物拆除（面積共153 平方公尺），並騰空
    遷讓，將該土地返還原告及其他共有人全體。3.被告應將48
    4 、484 之1 地號土地上如附圖三所示C 部分之建物拆除（
    面積共214 平方公尺），並騰空遷讓，將該土地返還原告及
    其他共有人全體。經核原訴與追加之訴間有相當之關連性，
    且原訴之證據資料得於追加之訴審理時予以利用，揆諸前開
    規定，可認原訴與追加之訴之請求基礎事實係屬同一，原告
    所為訴之追加，於法有據，應予准許。
貳、實體方面：
一、原告主張：
  (一)坐落桃園縣桃園市○○○段水汴頭小段485 地號土地（下稱
    485 地號土地，面積275 平方公尺，地目：建，權利範圍：
    168 分之7 ）、同段485 之1 地號土地（下稱485 之1 地號
    土地，面積69平方公尺，地目：建，權利範圍：168分之7）
    、同段484 地號土地（下稱484 地號土地，面積265 平方公
    尺，地目：田，權利範圍：672 分之7 ）、同段484 之1 地
    號土地（下稱484 之1 地號土地，面積171 平方公尺，地目
    ：田，權利範圍：672 分之7 ）、同段486 地號土地（下稱
    486 地號土地，面積655 平方公尺，地目：建，權利範圍：
    672 分之7 ）為原告所有，上開5 筆土地（以下合稱系爭土
    地）係由原告與其他共有人所共有。詎被告未經原告及其他
    共有人全體同意，長期無權占用系爭土地建屋居住及使用，
    占用之位置及範圍如附圖三所示編號A 至C 部分，經原告屢
    次催請被告返還，被告均置若罔聞，為此，依民法第767 條
    等規定，請求被告將系爭土地上之建物拆除及騰空，將該土
    地返還予原告及其他共有人全體。
  (二)被告所提出之同意書（下稱系爭同意書）影本並不正確，係
    將75年之同意書及76年之另份同意書各影印1 頁後拼湊而成
    。又75年間，因原告之父許培勳已亡，而遺留債務無法處理
    ，乃由游景屘出面協助處理，原告及其他兄弟許添富、許兆
    焜、許兆琦乃將所有坐落桃園縣桃園市○○○段水汴頭小段
    土地全部交予游景屘處理，並簽立如系爭同意書第1 頁，亦
    即該部分同意書係75年間所簽立，並非76年間，而簽立人為
    原告及許添富、許兆焜、許兆琦，並非僅原告1 人。嗣因原
    告及其他兄弟土地處理完債務後，仍有剩餘土地42筆，原告
    乃將自己所有之剩餘42筆土地（包括系爭土地）於76年間另
    行出售予游景屘，價金為300,000 元，系爭同意書第2 頁之
    原告簽名及用印，應為原告將土地出售予游景屘時之簽章，
    該300,000 元價金，游景屘僅付了60,000元訂金後即未付餘
    款，在游景屘移轉過戶一部份土地後，原告屢次催請游景屘
    給付餘款，游景屘均不付款，原告早已主張解除其與游景屘
    間之不動產買賣契約，此與原告之土地是否被原告之債權人
    假扣押查封，並無關連。退步言之，76年間之土地買賣，距
    今已逾20幾年，不論買賣有無解除，亦均已逾15年之請求時
    效，游景屘深知自己違約未付餘款，原告早已主張解除買賣
    ，故從未向原告請求移轉土地（含系爭土地在內）。原告將
    系爭土地之應有部分出售予游景屘後，原告並未將建物拆除
    ，該老舊建物係因年久失修而自然傾倒，因此，原告亦未將
    系爭土地之使用權能移轉予游景屘，游景屘既無系爭土地之
    使用權能，又如何能同意被告使用系爭土地。
  (三)再者，系爭土地均為共有土地，共有人眾多，被告若欲就共
    有土地之特定部份擁有單獨使用權能，自應經全體共有人之
    同意，始得為之，被告未經全體共有人之同意，即擅於系爭
    土地建造建物，對其他共有人而言，仍屬無權占用，亦即不
    論被告有無經游景屘同意方使用系爭土地特定部分建屋居住
    ，均不影響被告無權占用之事實。原告既為共有人之一，自
    得請求被告拆屋還地，將系爭土地返還予原告及其他共有人
    全體。
  (四)聲明：
  1.被告應將485、485 之1 、486 地號土地上如附圖三所示A部
    分之建物拆除（面積共173 平方公尺），並騰空遷讓，將土
    地返還原告及其他共有人全體。
  2.被告應將485 、486 地號土地上如附圖三所示B 部分之建物
    拆除（面積共153 平方公尺），並騰空遷讓，將土地返還原
    告及其他共有人全體。
  3.被告應將484 、484 之1 地號土地上如附圖三所示C 部分之
    建物拆除（面積共214 平方公尺），並騰空遷讓，將土地返
    還原告及其他共有人全體。
  4.上開3項，願供擔保，請准宣告假執行。
二、被告則抗辯：
  (一)原告起訴狀所指附圖二所示A 部分建物（即門牌號碼為桃園
    縣桃園市○○路1777巷18號），並非訴外人許游金治所有，
    該建物早年乃由先夫許振享所興建，許振享亡故後，即由許
    嘉聰（已於99年亡故）、許延禧（已於91年亡故）、許延亮
    等子女所繼承，許游金治及康玉燕、許祿嶺、許馨鐳雖居住
    其內，但無所有權，亦無拆除權能。
  (二)原告起訴狀所指附圖二所示B 及C 部分建物係由許嘉聰、許
    延禧、許延亮3 兄弟所興建，故非僅康玉燕、許祿嶺及許馨
    鐳所有，康玉燕、許祿嶺及許馨鐳自無拆除權能，又康玉燕
    、許祿嶺及許馨鐳並未居住其內。
  (三)上開建物之基地，被告本即為系爭土地共有人之一，且於76
    年間，原告即將其所有坐落桃園縣桃園市○○○段水汴頭小
    段全部土地（當然包含系爭建物基地應有部分）出售予訴外
    人游景屘（即許游金治之弟）。況原告之父親原本在系爭土
    地上有建物存在，於原告將其所有系爭土地應有部分出賣後
    ，便將該建物拆除，嗣因原告積欠他人債務，原告在系爭土
    地上之應有部分於76年12月14日遭鈞院以76年度民執全三字
    第904 號假扣押強制執行查封在案，以致迄今原告仍無法將
    其在系爭土地上之應有部分移轉登記予游景屘，然原告所有
    之系爭土地應有部分使用權能早已移轉予游景屘，被告使用
    系爭土地係經過游景屘之同意，乃為有權使用，並非無權占
    用。
  (四)依系爭同意書所載，原告有先為給付之義務，游景屘再給付
    尾款。因系爭土地在76年12月14日被查封，所以無法辦理過
    戶。再者，依附表所示，被告在485 及485 之1 地號土地上
    之應有部分占了95.8％，484 、484 之1 地號土地上之應有
    部分占了35.4％，486 地號土地上之應有部分占了33.2％，
    且由系爭同意書所示，可知游景屘已向原告買了全部的土地
    ，倘如原告所述沒有特定位置，即無點交的問題，本件係因
    系爭土地被查封，導致無法過戶，足認原告權利濫用，違反
    誠信原則。
  (五)答辯聲明：
  1.原告之訴駁回。
  2.如受不利之判決，願供擔保，請准宣告免為假執行。
三、本院之判斷：
  (一)原告主張系爭土地為原告與其他共有人所共有，被告未經原
    告及其他共有人全體同意，占用系爭土地建屋，占用之位置
    及範圍如附圖三所示編號A 至C 部分等情，業據其提出之系
    爭土地之土地登記第2 類謄本等件為證（參見本院卷第18至
    33頁、第102 至106 頁），為被告所不爭執，復經本院依職
    權於100 年4 月21日會同桃園縣桃園地政事務所人員至系爭
    土地現場履勘確認無訛，並囑託該地政事務所人員製圖，有
    該次勘驗筆錄及土地複丈成果圖各1 件在卷可稽（參見本院
    卷第84至85頁、第88頁），是原告此部分主張堪信為真實。
  (二)原告復主張被告無權占有使用上述土地，自應將該土地返還
    予原告及其他共有人全體等語，為被告所否認，並執前詞置
    辯。
  (三)按「不動產之買受人在取得所有權前，將其占有之不動產出
    賣於第三人，並移轉其占有，雖不違反買賣契約之內容，次
    買受人係基於一定之法律關係自買受人取得占有，次買受人
    之占有為連鎖占有，買受人對於次買受人不得主張無權占有
    。惟不動產所有權為物權，而物權為對於物之直接排他支配
    權，不動產所有人於所有權存在期間，不斷發生所有物之物
    上請求權，次買受人向買受人買受不動產，屬債之關係，次
    買受人僅得本於買賣對買受人主張權利，不動產之所有人則
    不受該買賣關係之拘束，買受人於交付出賣之不動產予次買
    受人之後，固不得對次買受人主張無權占有，惟不動產之所
    有人則得本於所有物之物上請求權請求次買受人返還該不動
    產。準此而言，原審以祖○強在購買系爭土地取得所有權前
    ，將其占有之系爭建物出賣予被上訴人或其前手，並移轉其
    占有所成立之占有連鎖，對於系爭土地之原所有人及輾轉買
    賣而取得系爭土地所有權之上訴人不構成無權占有，據為有
    利被上訴人之論斷，所持法律見解，尚有違誤」（最高法院
    98年度台上字第2483號判決意旨參照）。本件被告抗辯原告
    於76年間即將其所有坐落桃園縣桃園市○○○段水汴頭小段
    全部土地（當然包含系爭建物基地應有部分）出售予游景屘
    （即許游金治之弟）。況原告之父親原本在系爭土地上有建
    物存在，於原告將其所有系爭土地應有部分出賣後，便將該
    建物拆除，嗣因原告積欠他人債務，原告在系爭土地上之應
    有部分於76年12月14日遭鈞院以76年度民執全三字第904 號
    假扣押強制執行查封在案，以致迄今原告仍無法將其在系爭
    土地上之應有部分移轉登記予游景屘，然原告所有之系爭土
    地應有部分使用權能早已移轉予游景屘，被告使用系爭土地
    係經過游景屘之同意，乃為有權使用，並非無權占用云云。
    經查，系爭同意書記載略以：立同意書人所有坐落桃園市○
    ○○段水汴頭小段全部（即繼承亡父許培勳遺產的土地權利
    持分額的土地全部）土地出售予台端承購，以總價款2,350,
    000 元代價出售台端。台端已給付2,100,000 元．．．尚有
    尾款250,000 元未收．．．此致買主：游景屘．．．．立同
    意書人許兆結（即原告）．．．76年12月12日等語（參見本
    院卷第71頁），由此可知，原告確曾與游景屘就原告所繼承
    其父之桃園縣桃園市○○○段水汴頭小段全部土地成立買賣
    契約。惟兩造均不爭執系爭土地目前尚未移轉登記至游景屘
    名下，且游景屘尚有部分買賣尾款未給付原告之事實，被告
    復未能舉證證明原告業將其所有系爭土地之應有部分移轉予
    游景屘占有使用。準此，游景屘在未依上述買賣契約請求原
    告履行前，游景屘對於原告所有系爭土地之應有部分仍未取
    得合法使用權源，故游景屘自無從將系爭土地之使用權同意
    轉讓予被告。再者，不動產之所有人得本於所有物之物上請
    求權請求次買受人返還該不動產，依舉重以明輕之原則，游
    景屘並未將渠向原告購買之系爭土地應有部分轉售予被告，
    且游景屘復未取得該部分土地之合法使用權，已如前述，是
    被告抗辯原告所有系爭土地應有部分使用權能早已移轉予游
    景屘，被告使用系爭土地係經過游景屘之同意，乃為有權使
    用，並非無權占用云云，不足採信。
  (四)被告另抗辯依附表所示，被告在485 及485 之1 地號土地上
    之應有部分占了95.8％，484 、484 之1 地號土地上之應有
    部分占了35.4％，486 地號土地上之應有部分占了33.2％，
    且由系爭同意書所示，可知游景屘已向原告買了全部的土地
    ，倘如原告所述沒有特定位置，即無點交的問題，本件係因
    系爭土地被查封，導致無法過戶，足認原告權利濫用，違反
    誠信原則云云。惟按各共有人按其應有部分，對於共有物之
    全部雖有使用收益之權。惟共有人對共有物之特定部分使用
    收益，仍須徵得他共有人全體之同意，非謂共有人得對共有
    物之全部或任何一部有自由使用收益之權利。如共有人不顧
    他共有人之利益，而就共有物之全部或一部任意使用收益，
    即屬侵害他共有人之權利（最高法院62年台上字第1803號判
    例參照）。經查，被告並未舉證證明伊占有使用系爭土地係
    經過系爭土地全體共有人之同意，揆諸上開規定，被告自不
    得占有使用系爭土地之特定部分，原告既為系爭土地之共有
    人之一，其依法請求排除被告之上述侵害，於法即屬有據，
    自難認有何權利濫用可言。再者，原告是否有依約將其所有
    之系爭土地應有部分移轉登記予游景屘，係屬原告與游景屘
    間之債權債務關係，與被告並無關聯。況且，原告於76年12
    月12日簽立系爭同意書後，游景屘從未再催促原告履約，則
    該買賣契約無法履行之真正原因為何，及是否全部可歸責於
    原告所致等節，均屬不明，是被告抗辯上開土地係因原告之
    債務被查封，而無法辦理過戶，故原告提起本件訴訟，有權
    利濫用及違反誠信原則云云，尚乏所據，亦非可採。
  (五)此外，對照附圖二及附圖三所示，且被告亦自陳附圖二所示
    A 部分建物（即門牌號碼為桃園縣桃園市○○路1777巷18號
    ），係由許振享所興建，許振享亡故後，即由許嘉聰（已於
    99年亡故）、許延禧（已於91年亡故）、許延亮等子女所繼
    承，另附圖二所示B 及C 部分建物係由許嘉聰、許延禧、許
    延亮所興建等情，參以兩造均不爭執許嘉聰之繼承人為郭秋
    蘭、許凱鴻、許瑞鴻、許永鴻，許延禧之繼承人為郭玉燕、
    許祿嶺、許馨鐳，足認附圖所示編號號485 之1 （1 ）、48
    5 （1 ）及486 （1 ）部分，面積分別為41、131 及1 平方
    公尺，合計173平方公尺之土地上之建物（即附圖三編號A部
    分，相當於附圖二編號A 部分），及附圖所示編號485 （2
    ）、486 （2 ）部分，面積分別為105 及48平方公尺，合計
    15 3平方公尺之土地上之建物（即附圖三編號B 部分，相當
    於附圖二編號B 部分），暨附圖所示編號號484 （1 ）、48
    4 之1 （3 ）、484 之1 （2 ）及484 之1 （1 ）部分，面
    積分別為73、112 、27及1 平方公尺，合計214 平方公尺之
    土地上之建物（即附圖三編號C部分，相當於附圖二編號C部
    分），均屬於被告全體所有，且被告皆具有拆除權能。又康
    玉燕於上述履勘現場陳稱附圖三所示編號A 及C 部分為被告
    全體使用，附圖三所示編號B 部分則由康玉燕、康祿嶺、許
    馨鐳使用（參見本院卷第84至85頁），是被告抗辯康玉燕、
    許祿嶺及許馨鐳並未居住在附圖二所示編號B 及C 部分云云
    ，與事實不符，不足採信。
四、綜上所述，原告基於系爭土地共有人之地位，請求1.被告將
    附圖所示編號號485 之1 （1 ）、485 （1 ）及486 （1 ）
    部分，面積分別為41、131 及1 平方公尺，合計173 平方公
    尺之土地上之建物拆除，並騰空遷讓，將該土地返還原告及
    其他共有人全體。2.被告將附圖所示編號485（2 ）、486（
    2 ）部分，面積分別為105 及48平方公尺，合計153 平方公
    尺之土地上之建物拆除，並騰空遷讓，將該土地返還原告及
    其他共有人全體。3.被告將附圖所示編號號484 （1 ）、48
    4 之1 （3 ）、484 之1 （2 ）及484 之1 （1 ）部分，面
    積分別為73、112 、27及1 平方公尺，合計214 平方公尺之
    土地上之建物拆除，並騰空遷讓，將該土地返還原告及其他
    共有人全體，為有理由，應予准許。
五、兩造分別陳明願供擔保，請准宣告假執行或免為假執行，經
    核均無不合，爰分別酌定相當之擔保金准許之。
六、本件事證已臻明確，兩造間其餘攻擊防禦方法，核與本判決
    結果不生任何影響，爰不一一予以論述，附此敘明。
七、據上論結，原告之訴為有理由，依民事訴訟法第78條、第85
    條第1 項、第390 條第2 項、第392 條第2 項，判決如主文
    。
中    華    民    國   100    年    6     月    30    日
                  民事第一庭    法  官  林哲賢
以上正本證明與原本無異
如對本判決上訴，須於判決送達後 20 日內向本院提出上訴狀。
如委任律師提起上訴者，應一併繳納上訴審裁判費。
中    華    民    國   100    年    6     月    30    日
                                書記官  陳佳彬